台灣高等法院交通事件裁定　　　　　　　　　　　九十二年度交抗字第一一四八號
　　抗　告　人
　　即受處分人　甲○○
右抗告人因違反交通管理處罰條例案件，不服台灣臺北地方法院中華民國九十二年九
月三十日裁定（九十二年度交聲字第九三一號），提起抗告，本院裁定如左：
    主  文
抗告駁回。
    理  由
一、按「汽車駕駛人拒絕接受第一項測試（酒精濃度測試）之檢定者，處新臺幣（下
    同）六萬元罰鍰，並當場移置保管其車輛及吊銷其駕駛執照」、「汽車駕駛人，
    曾依第三十五條第三項前段之規定吊銷駕駛執照者，三年內不得考領駕駛執照」
    ，道路交通管理處罰條例第三十五條第三項前段、第六十七條第二項分別定有明
    文。
二、本件抗告人即受處分人甲○○於民國（下同）九十二年五月九日一時二十三分許
    ，駕駛車牌號碼七Ｅ─一○八一號自用小客車，在台北市○○○路、金山南路口
    ，為台北市政府警察局大安分局警備隊員警徐文才察覺疑似酒後駕車，駕駛巡邏
    車一路尾隨，途經台北市○○○路、金山南路、信義路等處，並在該自用小客車
    台北市○○路、永康街口停等紅燈時，示意受處分人停車受檢；詎受處分人竟未
    依指示停車受檢，反駕車進入永康街巷內繞行；嗣經警發現上開自用小客車停靠
    在永康街十巷與麗水街口，駕駛人已棄車逃逸，員警徐文才在該處久候不見駕駛
    人返回，認其拒絕酒測行為明確，以受處分人有違反道路交通管理處罰條例第三
    十五條第三項前段規定情事掣單舉發，有台北市政府警察局北市警交大字第ＡＢ
    Ｚ一六○一四五號舉發違反道路交通管理事件通知單在卷可稽（見原審卷第六頁
    ) 。
三、受處分人在原審之異議意旨雖辯稱：伊當時因未喝酒，故開車送友人回家，停車
    在永康街係為讓車內乘客嘔吐，並找尋商家購買解酒液，孰知返回時始知車輛遭
    員警拖吊開單舉發，駕駛途中亦未見警察指示其停車受檢云云。惟查：
  (一)受處分人在前揭時地經員警示意攔停之前，曾與劉宜芳、吳政穎等人在台北市○
    ○○路、金山南路口附近之某酒吧內飲酒乙節，業據證人即受處分人之同事吳政
    穎於警詢時供證在卷（見原審卷第三十八頁）。受處分人辯稱：伊駕駛上開自用
    小客車前，未有飲酒之情事等語，顯非事實，要難採信。
  (二)次按交通警員掣單舉發違反道路交通管理處罰條例所列之違規事實，本質上為行
    政處分，係公務員基於職務上權力，依法就特定之具體事件所為具有公法上效果
    之單方行政行為，基於公務員為公法上行為具有公信力之原則，該行政處分當可
    被推定為真正，其據以依法處分之事實認定亦為真正無誤，此與民事訴訟法第三
    百五十五條第一項規定：「文書依其程式及意旨得認作公文書者，推定其為真正
    」之情形相同。本此公信原則，乃立法者賦予行政機關制定違反道路交通管理事
    件統一裁罰基準及處理細則，使勤務警員得當機處分，以達其維護交通秩序、安
    全之行政目的。反之，若謂公務員一切行政行為均需預留證據以證其實，則國家
    行政勢必窒礙難行。據此，刑事訴訟法就犯罪證據有關之規定中與屬行政秩序罰
    之交通違規裁罰本質不合之部分，自不在準用之列。查，證人即舉發員警徐文才
    在舉發本案後，旋即在工作紀錄簿上記載「最終駕駛人將車七Ｅ─一○八一停放
    在永康街十巷與麗水街口，網發現後即上前稽查，發現駕駛人已逃逸，而車上留
    有乘客劉宜芳、蘇登昌、吳政穎等人於車上... 員即請車主帶為聯絡駕駛人返回
    停車處，經聯絡後駕駛人遲遲未出現，員等於００四０（凌晨零時四十分）等至
    ０一二０（凌晨一時二十分）駕駛人皆未出面」云云，有台北市政府警察局大安
    分局員警工作紀錄簿影本可查（見原審卷三十五頁）。在原審調查中又到庭具結
    證稱：（有四、五人從酒廊出來）懷疑可能有酒後駕車出情形，所以駕駛白色巡
    邏車一路尾隨，途經愛國東路右轉金山南路，金山南路右轉信義路，在信義路、
    永康街口該自小客車遇紅燈停車，我們駕駛巡邏車靠該自小客車旁邊，搖下車窗
    示意並開警示燈，要求駕駛路邊停車受檢，該自小客車在還沒綠燈前從信義路
    右轉永康街，並在附近那繞了好幾圈，發現在永康街十巷口那部自小客車，我們
    上前時發現駕駛不見... 當時我們在現場停留最起碼三十分鐘以上等語（見原審
    據卷三十頁）。證人警員徐文才於本案未進入法院調查程序前即在工作紀錄簿上
    為前述之記載，於原審仍相同之供證，遍閱全卷復查無其他資料足認該證人所供
    有不實之情事；揆諸首揭說明，證人警員徐文才之供證自屬可信。
  (三)再查，受處分人遭警摯單舉發前駕車繞行之台北市○○街、麗水街附近，在永康
    街上及麗水街、金華街口均有二十四小時營業之便利商店，惟獨受處分人停車位
    置永康街十巷與麗水街口並無類此之商店；則受處分人辯稱其下車係為購買解酒
    液供車內乘客解酒乙節，是否真實已容懷疑。況受處分人若係外出購物，其於深
    夜離去所駕駛、車上有酒醉乘客之車輛長達三、四十分鐘，竟未曾以行動電話與
    車上乘客聯絡，更係與常理有違。所辯：伊下車找尋商家購買解酒液，孰知返回
    時始知車輛遭員警拖吊開單舉發，駕駛途中亦未見警察指示其停車受檢云云，顯
    係卸責之詞，並不足採。
  (四)綜上所述，本件事證明確，受處分人於本案舉發時地，有拒絕員警酒測之違規行
    為，已可認定。
四、原處分機關援引前揭規定，以北市裁三字第裁二二─ＡＢＺ一六○一四五號裁決
    書裁處受處分人罰鍰六萬元，並吊銷駕駛執照及三年內不得考領駕駛執照之處分
    ，核無不當；原法院駁回受處分人之聲明異議，於法亦無不合。
五、抗告意旨略以：(一)原處分僅依員警推論，懷疑受處分人有飲酒之事實，亦草率斷
    定本案關係人皆有飲酒，逕為推斷而處分，其證據能力欠缺，蒐證亦不足，明顯
    違反正當法律程序。(二)否認員警有指示其停車受檢，辯稱警方巡邏車並無擴音設
    備，無法知悉有令其停車受檢一事且證據採民事訴訟當事人進行主義，而不採行
    政及刑事訴訟職權進行主義，逕為不利抗告人之裁定，其裁判違背法令。(三)對證
    人吳政穎證詞斷章取義，而有利於受處分人無飲酒之事實忽略不論，原審認定事
    實與證詞、筆錄明顯不符，其裁判違背法令云云。惟查：
  (一)證人即受處分人之同事吳政穎於警訊證稱：（問：與你同行之朋友當時是否都有
    喝酒？）大家都有喝酒；... （問：甲○○何時至Ｂ一酒吧內飲酒？）在我清醒
    （飲酒）中，甲○○就進入Ｂ一酒吧，進入時間約二十二時三十分前」等語（見
    原審卷第三十八頁）。原審基此認定受處分人於本案遭舉發前有飲酒之情事，自
    難認係斷章取義。
  (二)按交通警員掣單舉發違反道路交通管理處罰條例所列之違規事實，本質上為行政
    處分，係公務員基於職務上權力，依法就特定之具體事件所為具有公法上效果之
    單方行政行為，基於公務員為公法上行為具有公信力之原則，該行政處分當可被
    推定為真正，其據以依法處分之事實認定亦為真正無誤，此與民事訴訟法第三百
    五十五條第一項規定：「文書依其程式及意旨得認作公文書者，推定其為真正」
    之情形相同。本此公信原則，乃立法者賦予行政機關制定違反道路交通管理事件
    統一裁罰基準及處理細則，使勤務警員得當機處分，以達其維護交通秩序、安全
    之行政目的。反之，若謂公務員一切行政行為均需預留證據以證其實，則國家行
    政勢必窒礙難行。據此，刑事訴訟法就犯罪證據有關之規定中與屬行政秩序罰之
    交通違規裁罰本質不合之部分，自不在準用之列。此係因交通事件數量甚多，為
    有效合理的分配司法資源，衡量社會秩序之維持及公共利益之增進，於必要範圍
    內，由受處分人負舉證（反證）責任，受處分人所言原裁定證據採當事人進行主
    義，顯屬誤解。又查，本件受處分人確實有拒絕酒測之情事，已據證人即舉發員
    警徐文才在原審具結供證甚詳，並有台北市政府警察局大安分局員警工作紀錄簿
    影本在卷可資佐證（見原審卷三十五頁）。受處分人既未能提出相關證據以資證
    明該件工作紀錄、違規行為舉發，有何錯誤、虛偽之情事；其空言指陳警車無擴
    音設備，不知有員警攔檢等語，自嫌無據，亦不足採。
  (三)道路交通管理處罰條例第三十五條第三項前段之規定，係在處罰駕駛拒絕酒測之
    行為，而非在處罰駕駛人酒後駕車之違規；抗告人既有拒絕酒測之行為，已如前
    述，則原處分機關據以裁罰即無不當；尚無蒐證不足，明顯違反正當法律程序之
    可言。
  (四)抗告意旨執前詞指摘原裁定不當，並無理由，應予駁回。
六、據上論結，應依道路交通案件處理辦法第二十六條，刑事訴訟法第四百十二條，
    裁定如主文。
中　　　華　　　民　　　國　　九十三　　年　　　二　　　月　　二十三   日
                              臺灣高等法院交通法庭
                                  審判長法  官  劉  景  星
                                        法  官  陳  志  洋
                                        法  官  陳  博  志
右正本證明與原本無異。
不得抗告。
                                        書記官  陳  嘉  文
中　　　華　　　民　　　國　　九十三　　年　　　二　　　月　　二十五　　日
